最高法院刑事判決　　　　　　九十六年度台上字第一六七五號
上　訴　人　乙○○
　　　　　　甲○○
上列上訴人等因違反期貨交易法案件，不服台灣高等法院台南分
院中華民國九十五年十月二十五日第二審判決（九十五年度上訴
字第九九二號，起訴案號：台灣雲林地方法院檢察署九十三年度
偵字第一二○○號），提起上訴，本院判決如下：
    主  文
上訴駁回。
    理  由
按刑事訴訟法第三百七十七條規定，上訴於第三審法院，非以判
決違背法令為理由，不得為之。是提起第三審上訴，應以原判決
違背法令為理由，係屬法定要件。如果上訴理由書狀並未依據卷
內訴訟資料，具體指摘原判決不適用何種法則或如何適用不當，
或所指摘原判決違法情事，顯與法律規定得為第三審上訴理由之
違法情形，不相適合時，均應認其上訴為違背法律上之程式，予
以駁回。本件原判決維持第一審依行為時牽連犯之例，從一重論
處上訴人乙○○以共同違反非期貨商不得經營期貨交易業務規定
之罪刑、論處上訴人甲○○以幫助違反非期貨商不得經營期貨交
易業務規定之罪刑，駁回上訴人等在第二審之上訴，係依憑乙○
○、甲○○之供述，證人即已判決確定之共同被告康麗娟、王黎
香、鐘幼弟、邱沐涵等人之證供，卷附第一銀行北港分行第00
000000000帳戶（乙○○）往來明細、第000000
00000帳戶（鐘幼弟，由乙○○借用之人頭戶）往來明細，
第00000000000帳戶（康麗娟）、第0000000
0000帳戶（邱沐涵，以上二帳戶提供盤口結算匯款用）、台
南區中小企業銀行北港分行第0000000000000帳戶
（張耿育人頭戶）、「周淑惠」土地銀行存摺（人頭戶）、匯款
單多件，以及原判決附表所載交易工具、帳冊等證據資料而為論
斷，已敘明其所憑證據及得心證之理由；並說明：（一）期貨交
易屬高度風險之財物槓桿工具，為管理交易風險，確保履約能力
，對於受客戶高度信賴之期貨交易經營商，其成立採取「許可主
義」，即須有一定資本以上、負責人及業務員均須具一定資格，
亦須取得合格之證照始得成立；其分支機構亦須具備一定條件，
經主管機關許可始得設立，此觀期貨交易法第五十六條規定甚明
。若未擁有合法期貨商執照，從事期貨交易業務，即為法所不許
。而同法第一百十二條第二款、第三款所定之擅自「經營期貨結
算機構」、「經營期貨交易業務」，係指未經許可，反覆從事期
貨交易行為為目的之社會活動者而言。「股市是經濟的櫥窗」，
此未經許可，擅自經營之地下期貨，與合法期貨固均含有高度射
倖性，但並非所有射倖性之行為皆歸類為賭博。地下期貨與合法
之台指期貨交易，固然均以指數變化決定輸贏，同樣依數字決算
勝敗，沒有實物交易。但期貨交易所開設台指期貨交易之目的，
在於提供市場參與者預測未來經濟發展趨勢，而能預作避險或套
利。看多或看空乃繫於參與者之眼光，不純然依靠機率，不能與
擲骰子或玩麻將相類比。勝敗有時固決定於運氣，但此祇能說明
期貨交易帶有一點賭博、投機之成分存在，絕非全然係賭博。況
查地下期貨之違法性，在於可能反而影響正常期貨交易，吸納期
貨市場眾多資金，使正常期貨規模萎靡不振，減少政府之期貨交
易稅收，更可能因此導致股市異常暴漲暴跌。此與賭博罪重在維
護社會善良風氣，所保護之法益迥然不同，是以此類地下期貨經
濟行為自不能以賭博罪論擬替代。乙○○辯稱：本案僅構成賭博
罪，不成立違反期貨交易法犯罪云云，即無可採。（二）期貨交
易法第一百十二條所定罰金刑為「得併科新台幣（下同）三百萬
元以下。」刑法第五十八條規定：「科罰金時，除依前條規定外
，並應審酌犯罪行為人之資力及犯罪所得之利益。如所得之利益
超過罰金最多額時，得於所得利益之範圍內酌量加重。」依乙○
○非法經營期貨交易業務約一年三月，其帳戶往來資料顯示，每
月獲利約百萬元，遭司法警察搜索當日，盤口尚有七百六十七萬
七千零二元盈餘，獲利豐厚，旋於翌日至銀行將帳戶內七百六十
七萬七千元提領一空，僅剩二元。除審酌地下期貨妨害合法期貨
市場之發展，危害金融秩序等一切情形，並斟酌上開乙○○犯罪
所得之情形，就罰金刑部分，依上開規定，將期貨交易法第一百
十二條所定罰金三百萬元上限提高之，諭知對乙○○科處罰金七
百六十七萬七千元。（三）依表列各帳戶往來資料及匯款單等證
據，顯示乙○○確實掌控資金調度流向，設立多個帳戶，經常轉
換利用不同帳戶匯款；而甲○○則經常提供資金供乙○○周轉、
代為匯款給顧客。甲○○對於盤口閒置資金分配，有相當決定權
利，無論將盈餘支付顧客，或為調度使用，幾乎皆由甲○○出面
處理。而上訴人等係多年好友，甲○○之妻鐘幼弟亦受僱於乙○
○協助經營地下期貨，甲○○對於提供資金與乙○○，係為協助
經營地下期貨之用，自是知之甚稔，其協助地下期貨經營，幫助
犯罪之事證明確。甲○○所辯伊與乙○○互相借貸，偶而幫忙匯
款，不知道匯款目的云云，亦非可取等理由綦詳。綜上論述，核
與經驗法則、論理法則及證據法則皆無違背，從形式上觀察，原
判決並無足以影響判決結果之違背法令情形存在。上訴人等之上
訴意旨略稱：（一）乙○○並未實際對期貨交易市場下單並經營
期貨業務，僅與賭客以簽注多或空之方式賭博，有別於期貨交易
法第一百十二條之「經營者」，應僅該當刑法第二百六十八條之
賭博罪。（二）原判決事實認定乙○○經營地下期貨每月獲利百
萬元，且事發之後將盤口「剩餘資金」七百六十七萬七千元提領
一空，即認上訴人獲利豐厚並予以併科罰金，與事實不符矛盾，
且未敘明理由，顯有不當。（三）甲○○匯款九百萬元至吳永崑
帳戶、匯款三百萬元至吳清池帳戶，及乙○○多次匯款入其帳戶
，均係私人之資金週轉、借貸；又匯款一百零七萬九千二百元至
黃郁惠、蘇國慶及蔡武雄之帳戶，均僅係受乙○○之託而幫忙匯
款，並不知匯款實際目的；另由康麗娟、周淑惠帳戶提款九百萬
元及三百萬元，及張婕柔匯入三百萬元，乃為作為期貨保證金而
匯入吳永崑帳戶。不得以上開匯款紀錄認定甲○○涉有違反期貨
交易法之犯行，原判決未有證據證明甲○○有幫助行為，即遽以
論罪，有認定事實不憑證據之違法等語。經核上訴意旨所指各情
，俱屬對原審採證認事之合法行使，以及原判決已說明論駁之事
項，徒憑己意，再為事實上之爭辯，或任意指摘，顯與法律規定
得為第三審上訴理由之違法情形，不相適合，應認上訴人等之上
訴為違背法律上之程式，均予以駁回。
據上論結，應依刑事訴訟法第三百九十五條前段，判決如主文。
中　　華　　民　　國　九十六　年　　三　　月　二十九　日
                      最高法院刑事第六庭
                          審判長法官  呂　潮　澤
                                法官  吳　昆　仁
                                法官  孫　增　同
                                法官  趙　文　淵
                                法官  吳　　　燦
      本件正本證明與原本無異
                                      書  記  官
中　　華　　民　　國　九十六　年　　四　　月　　四　　日
                                                      Ｅ
